【裁判字號】    99,司財管,82
【裁判日期】    991014
【裁判案由】    指定遺產管理人
【裁判全文】
臺灣士林地方法院民事裁定            99年度司財管字第82號
聲  請  人  甲○
上列聲請人聲請選任被繼承人丙○○之遺產管理人事件，本院裁
定如下：
    主  文
選任財政部國有財產局臺灣北區辦事處為被繼承人丙○○之遺產
管理人。
准對被繼承人丙○○（男、民國40年9 月9 日出生、身分證統一
編號：Ｚ000000000號、生前籍設臺北市○○區○市街30號3 樓，
已於民國98年6 月17日死亡）之大陸地區以外繼承人為承認繼承
之公示催告。
被繼承人丙○○之大陸地區以外繼承人，應自前項公示催告最後
登載新聞紙之日起，壹年貳月內承認繼承。上述期限屆滿，無繼
承人承認繼承時，被繼承人丙○○之遺產，於清償債權並交付遺
贈物後，如有剩餘即歸屬國庫。
聲請程序費用由被繼承人丙○○遺產負擔。
    理  由
一、按先順序繼承人均拋棄其繼承權時，由次順序之繼承人繼承
    ，其次順序繼承人有無不明或第四順序之繼承人均拋棄其繼
    承權者，準用關於無人承認繼承之規定，民法第1176條第6
    項定有明文。次按繼承開始時，繼承人有無不明，而無親屬
    會議或親屬會議未於1 個月內選定遺產管理人者，利害關係
    人得聲請法院選任遺產管理人，並由法院依公示催告程序，
    定6 個月以上之期限，公告繼承人，命其於期限內承認繼承
    ，民法第1177條、第1178條第1 項、第2 項規定甚明。
二、本件聲請意旨略以：被繼承人丙○○之父謝春樹生前向聲請
    人借款新臺幣30萬，並將其所有坐落彰化縣田中鎮○○段第
    112-6 地號土地設定抵押權，詎料謝春樹於民國87年7 月7
    日死亡，由被繼承人丙○○繼承。另聲請人聲請強制執行時
    始發現被繼承人丙○○於98年6 月17日死亡。又因被繼承人
    丙○○依民法第1138條所定之法定繼承人，均聲請拋棄繼承
    ，是否仍有應為繼承之人不明，而其親屬會議並未於一個月
    內選定遺產管理人，致聲請人對上開遺產無法行使權利，爰
    請求依法指定被繼承人之遺產管理人等語，並提出除戶戶籍
    謄本、不動產登記謄本、臺灣彰化地方法院89年度拍字第38
    3 號民事裁定、臺灣士林地方法院家事庭99年6 月10日士院
    木家巧98年度司繼字第492 號函等件為證。
三、經查，聲請人主張之上開事實，業據提出上述證據作為佐證
    ，並經本院依職權調閱98年度司繼字第271 、462 、492 號
    繼承案卷查核無誤，堪信為真正。又本件被繼承人之法定各
    順位繼承人皆已拋棄繼承，亦未經親屬會議選定被繼承人之
    遺產管理人，且被繼承人現仍遺有坐落於彰化縣田中鎮○○
    段第112-6 地號土地，亦有不動產登記謄本在卷可佐。是聲
    請人既為被繼承人之債權人，自有法律上之利害關係，故聲
    請人聲請法院選任被繼承人丙○○之遺產管理人，自屬有據
    ，應予准許。本院審酌被繼承人丙○○已離婚，父母皆已過
    世，其子女乙○○、謝欣穎既已拋棄繼承，且其到庭陳明沒
    有意願擔任被繼承人丙○○之遺產管理人一事，是以恐難期
    待其善盡管理人之職務。至財政部國有財產局臺灣北區辦事
    處陳明其無意願擔任遺產管理人云云。惟按無人承認繼承之
    遺產，於清償債權並交付遺贈物後，如有賸餘，應歸屬國庫
    ；又非公用財產，以國有財產局為管理機關。民法第1185條
    、國有財產法第12條分別定有明文。國有財產局依法係非公
    用財產之管理機關，備有財產管理之專才，並具相當之公信
    力，雖其經費支出屬國家資源，但保護無人繼承財產之債權
    人之權利，亦屬政府之義務，且依民法第1177條之立法理由
    ，遺產管理人之指定旨在維護公益及被繼承人債權人之利益
    ，顯非以遺產管理人管理遺產是否有實質利益為考量。況被
    繼承人丙○○現仍遺有座落於彰化縣田中鎮○○段第112-6
    地號土地可供處分，有不動產登記謄本在卷可稽。綜上，本
    院認財政部國有財產局具有財產管理之專業能力，並有相當
    之公信力，且被繼承人之遺產經公示催告程序依法處理後，
    倘有剩餘即歸屬國庫，因認本件以選任財政部國有財產局臺
    灣北區辦事處擔任被繼承人丙○○之遺產管理人為宜，並依
    法為承認繼承之公示催告。
四、依非訟事件法第157條規定裁定如主文。
五、如不服本裁定，應於裁定送達後10日內，以書狀向本院提出
    抗告狀，並繳納抗告費新臺幣1,000 元。
中    華    民    國    99    年    10    月    14    日
                  家事庭司法事務官  王政揚

司法院資訊處製作；財團法人民間司法改革基金會備份。
